【裁判字號】    92,訴,1943
【裁判日期】    920901
【裁判案由】    毒品危害防制條例
【裁判全文】
臺灣臺中地方法院刑事判決                        九十二年度訴字第一九四三號
    公  訴  人  臺灣臺中地方法院檢察署檢察官
    被      告  甲○○
右列被告因毒品危害防制條例案件，經檢察官提起公訴（九十二年度毒偵字第一三五
六號），本院判決如左：
    主  文
甲○○連續施用第一級毒品，累犯，處有期徒刑玖月，扣案之第一級毒品海洛因壹包
（驗餘淨重零點零肆公克，包裝重零點貳肆公克）沒收銷燬之、注射針筒壹支沒收。
    事  實
一、甲○○曾於民國八十二年間因違反肅清煙毒條例案件，經臺灣高等法院臺中分院
    判處有期徒刑三年三月確定，經送監執行於八十六年十二月三日因縮刑假釋付保
    護管束出監，後於八十七年五月二十二日因假釋期滿假釋未經撤銷視為執行完畢
    。復於八十八年五月間因施用毒品案件，經臺灣臺中地方法院檢察署檢察官聲請
    本院以八十八年度毒聲字第三四八六號裁定送臺灣臺中看守所附設勒戒處所觀察
    、勒戒後，因認無繼續施用毒品之傾向，而為臺灣臺中地方法院檢察署檢察官於
    八十八年七月九日以八十八年度偵字第一０六二九、一三三一九號不起訴處分，
    並於八十八年七月二十二日經公告確定，詎仍不知悔改，再於八十八年十月間因
    施用第一級毒品海洛因案件，經臺灣臺中地方法院檢察署檢察官聲請本院裁定送
    臺灣臺中看守所附設勒戒處所觀察、勒戒後，認有繼續施用毒品傾向，而於八十
    九年一月三十日以八十九年度毒偵字第二四五號提起公訴，並聲請本院以八十九
    年度毒聲字第一一００號裁定送戒治處所施以強制戒治壹年；該案嗣經本院於八
    十九年四月十二日以八十九年度訴字第五八二號判處有期徒刑十月，並於八十九
    年五月八日確定。其後甲○○又經本院以八十九年度毒聲字第四八０五號裁定停
    止戒治付保護管束，詎其竟於出所後之保護管束期間內之八十九年十月下旬，在
    臺中縣大肚鄉住處非法施用第一級毒品海洛因一次，後於八十九年十月三十一日
    經臺灣臺中地方法院檢察署觀護人採尿送驗發現上情，除經本院以八十九年度毒
    聲字第七二二六號裁定撤銷停止戒治復令入戒治處所施以強制戒治外，並經本院
    以九十年度訴更字第十九號判處有期徒刑八月，上開甲○○因本院八十九年度訴
    字第五八二號及九十年度訴更字第十九號二件毒品危害防制條例案件，所判處之
    有期徒刑十月及八月刑期部分，係自九十年九月六日送監執行，復於九十一年七
    月六日接續執行至九十二年一月十六日因縮刑假釋付保護管束出監（指揮書執畢
    日期為九十二年二月十三日）。惟甲○○於撤銷停止戒治再送戒治期滿（戒治期
    滿日期則為九十年九月五日）及送監執行完畢後，猶不知警惕，竟另基於施用第
    一級毒品海洛因之概括犯意，自九十二年四月二十日起至九十二年五月一日止，
    或在臺中縣大肚鄉○○路六十四巷二十二號租住處；或在臺中縣大肚鄉○○路○
    段一五八號「國祥加油站」廁所內，以將少許第一級毒品海洛因粉末羼入注射針
    筒內，再以礦泉水稀釋後加以注射手臂施用之方式，連續施用第一級毒品海洛因
    五次。嗣於九十二年五月一日下午七時三十分許，在臺中縣大肚鄉○○路○段一
    五八號「國祥加油站」廁所內，為警發覺其友人陳源裕（所涉毒品案件由檢察官
    另行偵辦）手中正持有注射針筒一支即上前盤查陳源裕，此時正在一旁之甲○○
    見狀，即自動在有偵查犯罪職權之機關或個人發覺其犯罪前，向執勤中之臺中縣
    警察局烏日分局警員林拱照自首施用第一級毒品海洛因之犯行，並主動接受裁判
    ，並從其所穿褲子之左後口袋內取出屬其所有之第一級毒品海洛因壹包（驗餘淨
    重零點零肆公克，包裝重零點貳肆公克），復又從褲子右後口袋內取出屬其所有
    ，供其施用第一級毒品所用之注射針筒壹支，交付與在場之警員林拱照、陳宗權
    （後另經本院於九十二年五月二日以九十二年度毒聲字第一一八七號裁定甲○○
    令入戒治處所施以強制戒治壹年）。
二、案經臺中縣警察局烏日分局報請臺灣臺中地方法院檢察署檢察官偵查起訴。
    理  由
一、右揭事實，業據被告甲○○於本院審理時坦承不諱，而被告於為警查獲後經採其
    尿液送請鑑驗後，其結果確呈嗎啡陽性反應，有臺中縣衛生局九十二年五月十四
    日尿液煙毒檢驗報告書一紙附卷可稽，而被告於九十二年五月一日下午七時三十
    分許主動交付為警所扣案之不明藥物白色粉末一包，經送請法務部調查局鑑定之
    結果，確含有第一級毒品海洛因之成分（驗餘淨重零點零肆公克，包裝重零點貳
    肆公克），亦有法務部調查局鑑定通知書（九十二年七月八日調科壹字第一二０
    ０一二八六七號）一紙在卷可資佐證，並有供施用第一級毒品海洛因所用注射針
    筒壹支扣案足資佐證，則被告就其有連續施用第一級毒品海洛因五次之自白核與
    事實相符，堪予採信。另被告係經送強制戒治已屆滿三月，其成績經評定為合格
    ，認無繼續戒治之必要，始經本院裁定停止戒治，付保護管束，嗣再經撤銷停止
    戒治再送戒治期滿等情，足認被告於經戒治期滿後確已斷癮，故被告此次於戒治
    期滿及送監執行期滿出監後，始再為施用第一級毒品之犯行，應確係另行起意無
    訛。另按刑法第六十二條所謂「發覺」，固非以有偵查犯罪職權之機關或人員確
    知其人犯罪無誤為必要，而於對其發生嫌疑時，即得謂為已發覺；但此項對犯人
    之嫌疑，仍須有確切之根據得為合理之可疑者，始足當之，若單純主觀上之懷疑
    ，要不得謂已發生嫌疑（最高法院七十二年台上字第六四一號判例意旨參照）。
    本件經當庭質之證人即現場查獲之警員林拱照則結證稱：「我到現場時，看到陳
    源裕與被告從廁所出來，且陳源裕手上拿了壹支針筒，且手臂有流血，我就懷疑
    陳源裕有施用毒品，我有看到被告去旁邊洗手台洗手，我就問他們，你們再做什
    麼？被告就主動跟我說他有施用毒品。且從口袋拿出注射針筒、海洛因。被告的
    部分，我當時並沒有積極證據，可以認定他有施用毒品的嫌疑。在被告沒有坦承
    施用毒品及拿出針筒、海洛因之前，我們並不曉得被告有施用毒品的行為」等語
    （詳見本院九十二年八月十八日審判筆錄），足認被告確係在警員未發現有確切
    之根據得為合理之懷疑前，即主動供述其犯罪，自係屬符合自首之要件無誤。本
    件事證明確，被告施用第一級毒品海洛因之犯行洵堪認定。
二、按海洛因係毒品危害防制條例所定之第一級毒品，不得非法施用。是核被告所為
    ，係犯毒品危害防制條例第十條第一項之施用第一級毒品罪（又公訴人於起訴書
    中記載認本件被告係三犯施用第一級毒品罪，容有誤會，併此敘明）。查被告為
    供施用第一級毒品而持有該級毒品之低度行為，應為施用之高度行為所吸收，不
    另論罪。次查被告先後五次施用第一級毒品海洛因之犯行，時間緊接，所犯構成
    要件相同，顯係基於概括犯意反覆為之，應依連續犯之規定論以一罪，並依法加
    重其刑。另查被告前曾於八十二年間因違反肅清煙毒條例案件，經臺灣高等法院
    臺中分院判處有期徒刑三年三月確定，經送監執行於八十六年十二月三日因縮刑
    假釋付保護管束出監，後於八十七年五月二十二日因假釋期滿且假釋未經撤銷視
    為執行完畢；後復另因施用毒品案件，經本院分別判處有期徒刑八月、十月，並
    自九十年九月六日起送監執行，復於九十一年七月六日接續執行至九十二年一月
    十六日因縮刑假釋付保護管束出監，並於九十二年二月十三日因假釋期滿且未經
    撤銷假釋，而視為執行完畢，有臺灣高等法院被告全國前案紀錄表、臺灣臺中地
    方法院檢察署刑案資料查註紀錄表及本院法務部在監在押資料表各一份附卷可稽
    ，被告前受有期徒刑執行完畢，於五年以內再犯本件有期徒刑以上之罪，為累犯
    ，應依刑法第四十七條規定遞加重其刑。末查被告施用第一級毒品海洛因之犯行
    ，於警方尚未發覺前，即主動向臺中縣警察局烏日分局警員林拱照自首，此亦經
    證人即警員林拱照於本院審理時到庭結證屬實（詳見本院九十二年八月十八日審
    判筆錄，及參酌最高法院七十二年台上字第六四一號、七十五年台上字第一六三
    四號判例意旨），被告對於未發覺之罪自首而接受裁判，應依自首之規定減輕其
    刑，上開刑有加重及減輕者，並依法先加後減之。爰審酌被告之平日素行（曾多
    次施用毒品遭查獲）、施用第一級毒品係戕害自身之健康、施用第一級毒品海洛
    因期間之長短、次數、犯罪之動機、目的、所生危害及犯罪後坦承犯行態度尚屬
    良好等一切情狀，量處如主文所示之刑，以示懲儆。
三、扣案之第一級毒品海洛因壹包（驗餘淨重零點零肆公克，包裝重零點貳肆公克）
    ，為查獲之毒品，應依毒品危害防制條例第十八條第一項前段之規定宣告沒收銷
    燬之。另扣案之注射針筒一支係供施用第一級毒品海洛因所用，且屬被告所有之
    物，業經被告陳明在卷（詳見本院九十二年八月十八日審判筆錄），爰依刑法第
    三十八條第一項第二款之規定宣告沒收之。
據上論斷，應依刑事訴訟法第二百九十九條第一項前段，毒品危害防制條例第十條第
一項、第二十條第三項前段、第十八條第一項前段，刑法第十一條前段、第五十六條
、第四十七條、第六十二條前段、第三十八條第一項第二款，判決如主文。
本案經檢察官劉仁明到庭執行職務。
中      華      民      國      九十二      年      九      月    一    日
                                    臺灣臺中地方法院刑事第六庭
                                        法  官  許  旭  聖
右正本證明與原本無異。
如不服本判決，應於送達後十日內向本院提出上訴狀（須附繕本），上訴於
臺灣高等法院臺中分院。
                                        書記官
中      華      民      國      九十二      年      九      月    一    日
附錄本案論罪科刑法條：
毒品危害防制條例第十條第一項：
施用第一級毒品者，處六月以上五年以下有期徒刑。


司法院資訊處製作；財團法人民間司法改革基金會備份。
